【裁判字號】    98,消債更,468
【裁判日期】    990309
【裁判案由】    更生事件
【裁判全文】
臺灣臺南地方法院民事裁定           98年度消債更字第468號
聲  請  人  甲○○
代  理  人  鄭淑子律師
上列當事人因消費者債務清理事件聲請更生，本院裁定如下：
    主  文
聲請人甲○○自民國九十九年三月九日十七時起開始更生程序。
並命司法事務官進行本件更生程序。
    理  由
一、按債務人不能清償債務或有不能清償之虞，且無擔保或無優
    先權之債務總額未逾新臺幣（下同）1,200萬元者，於法院
    裁定開始清算程序或宣告破產前，得向法院聲請更生，消費
    者債務清理條例第3條、第42條第1項分別定有明文。又法院
    開始更生程序之裁定，應載明其年、月、日、時，並即時發
    生效力，消費者債務清理條例第45條第1項亦定有明文。
二、本件聲請意旨略以：聲請人配偶因案於民國97年9月8日入監
    服刑，故聲請人須獨自扶養三名子女。除聲請人繼子張徐斌
    為極重度肢障，於聲請人97年11月通過低收入戶審查資格後
    ，始得以公費收容於安養院外，聲請人仍需獨立扶養二名子
    女，且因二名子女均就讀於幼稚園開銷較重，致聲請人每月
    僅剩下約新臺幣（下同）2,500元可供用以清償債務。且聲
    請人除銀行債務外，尚有資產管理公司之債務，聲請人前曾
    向資產管理公司提出協商之申請，該等資產管理公司要求比
    照銀行之還款條件，然依最大債權銀行中國信託商業銀行股
    份有限公司（下稱中國信託）提出每月就銀行債務應清償
    3,000元方案，致使聲請人實無力再與資產管理公司處理債
    務，從而資產管理公司遂對聲請人採取訴訟之法律行動申請
    扣薪，亦致聲請人無力與中國信託達成協商合意。聲請人無
    擔保或無優先權之債務總額未逾1,200萬元，復未經法院裁
    定開始清算程序或宣告破產，為此，依消費者債務清理條例
    提出本件更生之聲請等語。
三、查本案聲請人於98年9月間向最大債權銀行中國信託申請前
    置協商，於該前置協商程序中，中國信託提出「72期、0利
    率、月付3,000元」還款方案，惟聲請人表示另有非金融機
    構之負債，無力接受中國信託之清償方案，故協商不成立，
    中國信託遂於98年9月30日開立前置協商不成立通知書予聲
    請人，此有聲請人提出前置協商不成立通知書、中國信託99
    年1月4日民事陳報狀在卷可稽（本院卷，第55、102頁）。
四、聲請人陳稱於98年9月向中國信託聲請前置協商時，該期間
    平均月收入為21,023元，有聲請人提供財產及收入狀況說明
    書在卷可查（本院卷，第21頁），又本院依職權調查聲請人
    於所任職密格內衣股份有限公司（下稱密格公司）之薪資收
    入狀況，經密格公司陳報聲請人自98年6月任職至同年10月
    期間之支領薪資明細如附表所示，該期間聲請人薪資收入總
    額97,409元，按月平均19,482元，有密格公司99年1月24 日
    民事陳報狀附卷可參（本院卷，第136-139頁），是考量聲
    請人對於其自身收入狀況應較他人有更充分之了解與認識，
    故聲請人於本件申請前置協商時之收入狀況即應以每月21,0
    23元為認定，從而聲請人月收入21,023元，應堪信為真實。
五、又聲請人之配偶張銘德因犯罪受判處有期徒刑6年1月15日，
    於97年9月8日入監執行，此有聲請人提供之臺灣臺南監獄受
    刑人在監執行證明書附卷可按（本院卷，第31頁），是聲請
    人於配偶受刑之執行期間須獨立扶養三名子女張徐斌（86年
    7 月7日生，為繼子）、張景媃（92年9月17日生）、張盛翔
    （95年3月24日生）。又聲請人之繼子張徐斌為極重度肢障
    ，自91年6月11日即入住怡安護理之家，自97年11月1日起張
    徐斌之養護費均已由臺南縣政府全額補助，此有聲請人提供
    張徐斌身心障礙手冊、怡安護理之家在院證明、臺南縣政府
    97年12月9日府社身字第0970278900號函附卷可稽（本院卷
    ，第32、174、175頁），是實際須受聲請人扶養者僅為張景
    媃、張盛翔二人，再者，聲請人既與其子女同財共居，在食
    、住及各項生活雜支，因共同依附團體使用分散開銷而可節
    省支出，且小孩生活基本開銷較成年人單純，故參酌98年度
    親屬扶養每人免稅額為82,000元，據此計算受扶養親屬每人
    每月基本生活所需費用約為6,900元，且聲請人因經臺南縣
    永康市公所列為低收入戶，每月受市公所輔助4,400元（張
    盛翔、張景媃各2,200元），有臺南縣永康市公所98年12月
    25 日所社會字第0980052528號函在卷可按（本院卷，第158
    頁），故上開每月每名子女生活所需費用6,900元即應扣除
    上開市公所之補助款2,200元，從而聲請人扶養2名子女每月
    所須費用應為9,400元【計算式：（000000000）×2＝9400
    】，逾上開部分非屬必要費用，應予剔除，故以聲請人於99
    年1月4日具狀陳報更正後之財產及收入狀況說明書（本院卷
    ，第166頁）記載協商當時之每月必要生活開支為7,493元，
    加計上開所認扶養費用支出9,400元，聲請人每月須支出必
    要生活費用及撫養費總計應為16,893元。
六、綜上所述，以聲請人於協商時平均每月收入21,023元，扣除
    其每月必要生活及扶養費支出16,893元，僅餘4,130元【計
    算式：00000000000＝4130】，又聲請人除對金融債權銀行
    有欠款外，尚有民間債權人第一金融資產管理股份有限公司
    、台新資產管理股份有限公司、良京實業股份有限公司欠款
    ，而上開民間債權人因非屬金融機構無法納入前置協商方案
    併同為協議，故只能透過個別協商為處理債務，然經本院依
    職權調查上開資產管理公司與聲請人協商之意願，第一金融
    資產管理股份有限公司陳報提供聲請人每月還款5,000元方
    案，惟該方案之債權並不包含其他民間債權人之債權，且實
    已超出聲請人還款能力4,130元之範圍，更遑論聲請人尚須
    斟酌中國信託所提出月付3,000元之前置協商還款方案，從
    而本件聲請人主張其有不能清償債務，無力負擔前置協商方
    案云云，應堪信為真實。
七、末查，聲請人已達不能清償債務或有不能清償之虞之程度，
    其中無擔保或無優先權之債務，在1200萬元以下，且未經法
    院裁定開始清算程序或宣告破產，又查無消費者債務清理條
    例第6條第3項、第8條或第46條各款所定駁回更生聲請之事
    由存在，則債務人聲請更生，應屬有據。法院裁定開始更生
    或清算程序後，得命司法事務官進行更生或清算程序，必要
    時得選任律師、會計師或其他適當之自然人或法人一人為監
    督人或管理人，消費者債務清理條例第16條第1項定有明文
    ，爰裁定如主文。
中    華    民    國    99    年    3     月    9     日
                  民事第三庭  法    官  孫玉文
上為正本係照原本作成。
本件不得抗告。
本裁定已於99年3月9日17時公告。
中    華    民    國    99    年    3     月    9     日
                              書 記 官  蘇玟心
附表
┌────┬────┬────┬────┬──┬───┬──┬────┬────┬────┐
│ 年  月 │本   薪 │獎   金 │什   費 │禮金│勞  保│健保│請假扣款│其他扣款│實領薪資│
│        │        │        │        │    │      │    │        │        │        │
├────┼────┼────┼────┼──┼───┼──┼────┼────┼────┤
│98年6月 │17,280元│2,720元 │687元   │    │225元 │    │        │        │20,462元│
├────┼────┼────┼────┼──┼───┼──┼────┼────┼────┤
│98年7月 │17,280元│2,720元 │        │    │225元 │    │458元   │        │19,317元│
├────┼────┼────┼────┼──┼───┼──┼────┼────┼────┤
│98年8月 │17,280元│2,720元 │1,180元 │    │225元 │    │2,083元 │        │18,872元│
├────┼────┼────┼────┼──┼───┼──┼────┼────┼────┤
│98年9月 │17,280元│2,720元 │        │    │225元 │    │2,625元 │        │17,150元│
├────┼────┼────┼────┼──┼───┼──┼────┼────┼────┤
│98年10月│17,280元│2,720元 │3,250元 │    │225元 │    │1,417元 │        │21,608元│
├────┴────┴────┴────┴──┴───┴──┴───┬┴───┬┴────┤
│                                                                  │總   計 │  97,409元│
├─────────────────────────────────┼────┼─────┤
│                                                                  │平   均 │  19,482元│
└─────────────────────────────────┴────┴─────┘

司法院資訊處製作；財團法人民間司法改革基金會備份。
